臺灣臺南地方法院刑事判決
111年度訴字第117號
公  訴  人  臺灣臺南地方檢察署檢察官
被      告  蘇嗣倫



上列被告因恐嚇取財等案件，經檢察官提起公訴（109年度偵字
第21835號），被告就被訴事實為有罪之陳述，本院合議庭裁定
由受命法官獨任進行簡式審判程序，判決如下：
    主  文
丁○○共同犯恐嚇取財罪，處有期徒刑陸月，如易科罰金，以新臺
幣壹仟元折算壹日。未扣案之犯罪所得新臺幣伍仟元沒收之，於
全部或一部不能沒收或不宜執行沒收時，追徵其價額。    
    犯罪事實
乙○○（綽號「阿文」，本院拘提中）、丁○○（綽號「四輪」）與
甲○○係朋友關係，共同租屋於臺南市○○區○○○000號C棟7樓（下稱
上河院租屋處），民國109年9月29日16時至21時前之某時許，乙○○自甲女（綽號「麥芽糖」，姓名年籍詳卷）處聽聞甲○○（所涉妨
害性自主犯嫌經臺灣臺南地方檢察署檢察官以110年度偵字第365
0號為不起訴處分確定）對甲女性侵，乙○○為藉此向甲○○索取金錢
，即指示丁○○及不知情之陳泰羽（另為不起訴處分）於同日21時
50分許，至上河院租屋處找甲○○，表示要帶甲○○前往臺南市○○區
○○○街00號茶行，與乙○○商討甲○○與甲女發生性關係之事，甲○○因
勢單力薄、迫於無奈下，只能配合，搭乘陳泰羽駕駛之車牌AMG-3
377號自小客車、丁○○駕駛甲○○所有之車牌6655-QV號自小客車尾隨
，一同前往上址茶行；陳泰羽於甲○○進入上址茶行後不久，即駕車
先行離去，甲○○則在乙○○詢問下，坦承有與甲女發生性關係，乙○○立即表示甲女係其友人之女友，欲討公道，而與在場之蘇嗣倫及其
他數名不詳姓名成年男子共同基於傷害、妨害自由及意圖為自己
不法所有之犯意聯絡，分別徒手毆打甲○○，致甲○○受有頭部挫傷
、臉部擦挫傷、胸部及腹部挫傷、背部挫傷併瘀腫、雙側第10根
肋骨骨折、第二及第三腰椎橫突骨折等傷害後，旋即要求甲○○須
賠償新臺幣（下同）500萬元才能離開，甲○○因遭毆傷，且行動
自由已遭限制，擔心如不從命將遭受更大危害，即向乙○○表示其
於上河院租屋處放有金飾得變賣換取金錢，乙○○遂指示不在場之
陳泰羽駕車搭載甲女前往上河院租屋處，將上開甲○○之金飾取回
，期間甲○○並依乙○○指示，打電話向其友人沈柏村借款，沈柏村
察覺有異，以須時間籌錢為由拖延，並將相關訊息截圖傳送甲○○
之女友吳宜潔，吳宜潔即以facetime聯繫甲○○，甲○○以償還賭債為
由，請吳宜潔籌款，吳宜潔虛以委蛇稱：可以先給2萬元，並請
「萬池」出面處理，雙方約定在臺南市中西區康樂街與正興街口
之全家超商外交付款項，吳宜潔隨即報警處理。翌日（9月30日）
5時許，陳泰羽駕駛車牌000-0000之自小客車搭載甲女返回上址茶
行，將其於上河院租屋處取得之甲○○所有項鍊1條、金手環2個交
予乙○○，乙○○復要求甲○○將配戴於手上之金戒指1枚取下交付，
甲○○囿於當時之情勢，乃配合乙○○，將其配戴之金戒指1枚取下
交予乙○○。嗣乙○○指示陳泰羽駕駛車牌0000-00號自小客車搭載甲○○前往臺南市中西區康樂街與正興街口，欲向吳宜潔取款時為警
查獲，甲○○始行脫困，前後剝奪甲○○行動自由至少7小時。
    理  由
一、按本件被告丁○○所犯為死刑、無期徒刑、最輕本刑三年以上
    有期徒刑以外之罪，亦非屬高等法院管轄之第一審案件，其
    於本院準備程序及審理中，就被訴事實為有罪之陳述，經告
    知簡式審判程序之旨，並聽取當事人之意見後，本院合議庭
    依刑事訴訟法第273條之1第1項裁定進行簡式審判程序，是
    本案之證據調查，依同法第273條之2之規定，不受同法第15
    9條第1項、第161條之2、第161條之3、第163條之1及第164
    條至第170條所規定證據能力認定及調查方式之限制，合先
    敘明。
二、上開犯罪事實，業據被告於本院準備程序及審理時坦承不諱
    （本院卷第114、121、127頁），核與告訴人甲○○及證人陳
    泰羽、沈柏村、吳宜潔、陳靜芬、甲女之證述大致相符（甲○○部分見警卷第23至27、30至33頁、18634號偵卷第227至23
    0、351至353、411至412頁；陳泰羽部分見警卷第5至12頁、
    18634號偵卷第111至112、391至393頁、21835號偵卷第185
    至187頁；沈柏村部分見18634號偵卷第419至421頁；吳宜潔
    部分見警卷第41至42頁、21835號偵卷第99至101頁；陳靜芬
    部分見18634號偵卷第385頁；甲女部分見警卷第37頁、2183
    5號偵卷第122至123頁），並有郭綜合醫院出具之告訴人於1
    09年9月30日急診之診斷證明書（警卷第63頁）、上河院電
    梯及停車場監視器錄影畫面照片31張（警卷第147至163頁）
    、臺南市○○區○○○街00號茶行外監視器錄影畫面照片35張（
    警卷第165至182頁）、臺南市中西區康樂街與正興街口現場
    照片9張（警卷第127至139頁）等件在卷可稽，足認被告之
    自白與事實相符，堪以採信。又共同正犯之犯意聯絡及行為
    分擔，不問犯罪動機起於何人，亦不必每一階段犯行均經參
    與。且共同正犯之意思聯絡，不限於事前協議，其於行為當
    時，基於相互認識，以共同犯罪之意思參與者，亦無礙共同
    正犯之成立。其表示方法，不以明示通謀為必要，即相互間
    之默示合致，亦無不可。查：被告於乙○○與告訴人談事情、
    向告訴人索取金錢、金飾時在場，並有毆打告訴人之參與行
    為，顯示被告對其在乙○○本件整體犯罪計畫中所扮演之角色
    、分擔之行為有所認識，而知乙○○將利用其參與之成果遂行
    犯行，事後復從乙○○處獲得5千元（見18364號偵卷第370頁
    ），足見被告係本於自己犯罪之意思，參與犯罪構成要件行
    為之一部，依前揭說明，自應共同負傷害告訴人、剝奪告訴
    人行動自由及對告訴人恐嚇取財之罪責。本件事證明確，被
    告犯行洵堪認定，應依法論科。
三、論罪科刑
　㈠按刑法第346條第1項所謂之恐嚇取財，係指以恐嚇之方法，
    迫使被害人將本人或第三人之物交付而言。而同法第302條
    第1項之罪所稱之非法方法，已包括強暴、脅迫或恐嚇等一
    切不法手段在內，倘若行為人以恐嚇手段脅迫被害人將其本
    人或第三人之物交付，否則不讓離去，而被害人於將其物交
    付之前，因畏懼不敢離去，甚至遭強押由甲地移動至乙地，
    並持續剝奪被害人之行動自由長達數小時或一日餘之久，致
    其行動自由持續相當時間受剝奪者，除成立刑法第346條第1
    項之罪外，應另成立刑法第302條第1項之罪（最高法院106
    年度台上字第3351號判決意旨參照）。次按妨害自由罪並非
    以傷人為當然之手段，若行為人另具有傷害故意，且發生傷
    害之結果，自應成立傷害罪名，如經合法告訴，即應負傷害
    罪責（最高法院94年度台上字第4781號判決意旨參照）。
  ㈡被告明知共犯乙○○係就告訴人與甲女發生性關係乙事問責告
    訴人，告訴人與乙○○間並無何債權債務關係存在，竟依乙○○
    之指示，以傷害告訴人及剝奪告訴人行動自由之方式，迫使
    告訴人交付財物，且告訴人之行動自由自109年9月29日21時
    50分許至翌日（9月30日）5時許止受被告、乙○○等人限制，
    非僅短瞬之影響，故核被告所為，係犯刑法第277條第1項傷
    害罪、第302條第1項以非法方法剝奪人行動自由罪、第346
    條第1項恐嚇取財罪。
　㈢被告就上開犯行，與乙○○及其他數名不詳姓名成年男子間，
    具有犯意聯絡與行為分擔，應論以共同正犯。
　㈣被告等人上開犯罪，係基於向告訴人索取財物之同一目的與
    決意，所犯傷害及恐嚇取財罪均係在非法方法剝奪告訴人行
    動自由期間，行為主要部分有交疊，且被害人同一，依一般
    社會通念，若評價為法律概念之數行為而予以併合處罰，反
    有過度處罰之疑，故應評價為法律上之一罪，即被告等人係
    以一行為觸犯數罪名，應依刑法第55條前段想像競合犯之規
    定，從一重論以刑法第346條之恐嚇取財罪處斷。起訴意旨
    認被告涉犯之傷害罪及恐嚇取財罪，應論數罪，容有誤會。
　㈤爰以行為人之責任為基礎，審酌被告等人不思正途，以糾眾
    傷害、剝奪他人行動自由之不法手段，迫使告訴人心生畏懼
    而交付財物，侵害告訴人自由法益、身體法益及財產法益，
    且危害社會安全，亦未與告訴人達成和解或賠償損害，所為
    甚有可責，惟念及被告於本院審理中坦承犯行，犯後態度尚
    可，兼衡告訴人傷勢程度及行動自由受限制之時間，及被告
    之犯罪動機、目的、手段、涉案分工程度、所獲利益、素行
    、陳明之智識程度與家庭經濟狀況（本院卷第127頁）等一
    切情狀，量處如主文所示之刑，並諭知易科罰金之折算標準
    。
四、沒收係以犯罪為原因而對於物取得所有權或事實上支配處分
    權之人剝奪其所有權或支配處分權之處分；犯罪所得之沒收
    或追徵，在於剝奪犯罪行為人之實際犯罪所得（原物或其替
    代價值利益），使其不能坐享犯罪之成果，其重點置於所受
    利得之剝奪，故無利得者自不生剝奪財產權之問題。參諸民
    事上連帶債務之成立，除當事人明示外，必須法律有規定者
    為限（民法第272條參照），民事法上多數利得人不當得利
    之返還，並無連帶負責之適用，因此，即令二人以上共同犯
    罪，關於犯罪所得之沒收或追徵，亦應各按其利得數額負責
    ，並非須負連帶責任（最高法院107年度台上字第2989號判
    決要旨參照）。故共同犯罪，其所得之沒收，應就各人分得
    之數為之。查被告因本案犯行，係自共同被告乙○○處獲得5
    千元，已如前述，為其犯罪所得，應依刑法第38條之1第1項
    規定宣告沒收，於全部或一部不能沒收或不宜執行沒收時，
    併依同條第3項規定，追徵其價額。    
五、適用之法律
    刑事訴訟法第273條之1第1項、第299條第1項前段，刑法第2
    8條、第277條第1項、第302條第1項、第346條第1項、第55
    條、第41條第1項前段、第38條之1第1項前段、第3項、第40
    條第1項，刑法施行法第1條之1第1項。
本案經檢察官許家彰提起公訴，檢察官丙○○到庭執行職務。
中　　華　　民　　國　　111 　年　　3 　　月　　30　　日
　　　　　　　　　刑事第五庭    法　官　林欣玲
以上正本證明與原本無異。
如不服本判決應於收受本判決後20日內向本院提出上訴書狀，並
應敘述具體理由。其未敘述上訴理由者，應於上訴期間屆滿後20
日內向本院補提理由書狀（均須按他造當事人之人數附繕本）「
切勿逕送上級法院」。 
　　　　　　　　　　　　　　　　書記官　莊文茹
中　　華　　民　　國　　111 　年　　3 　　月　　30　　日
附錄本案論罪科刑法條：刑法第277條第1項、302條第1項、346
條第1項
中華民國刑法第277條第1項
傷害人之身體或健康者，處5年以下有期徒刑、拘役或50萬元以
下罰金。

中華民國刑法第302條第1項
私行拘禁或以其他非法方法，剝奪人之行動自由者，處5年以下
有期徒刑、拘役或9千元以下罰金。

中華民國刑法第346條第1項
意圖為自己或第三人不法之所有，以恐嚇使人將本人或第三人之
物交付者，處6月以上5年以下有期徒刑，得併科3萬元以下罰金
。